臺灣臺中地方法院刑事判決　　　　　　 96年度交訴字第130號
公　訴　人　臺灣臺中地方法院檢察署檢察官
被　　　告　甲○○
上列被告因業務過失致死案件，經檢察官提起公訴（96年度偵字
第9348號），本院判決如下：
    主    文
甲○○從事業務之人，因業務上之過失致人於死，處有期徒刑壹
年肆月，減為有期徒刑捌月。
    犯罪事實
一、甲○○考領有適當之駕駛執行，係駕駛營業大客車之司機，
    為從事業務之人，於民國95年11月17日下午5 時50分前之某
    時，駕駛車牌號碼278-GG號營業大客車，沿臺中市○○路外
    側快車道由東往西方向行駛，於95年11月17日下午5 時50分
    許，行經精武路與進德路交岔路口，本應注意車前狀況、行
    車時速度不得超過50公里及遵守燈光號誌之指揮，而依當時
    情形，又無不能注意之情事，竟疏於注意及此，以時速55公
    里至60公里之速度，於精武路車道燈光號誌由紅燈轉換成綠
    燈之前，冒然超速闖越該路口，適蔣雯婷騎乘車牌號碼VG7-
    696號機車沿進德路由南往北方向行經該處路口欲左轉精武
    路時，甲○○所駕駛上開營業大客車左前車頭與蔣雯婷所騎
    乘之機車右側發生擦撞，致蔣雯婷人、車倒地，頭部遭該大
    客車左後輪輾壓，當場死亡。甲○○於駕車肇事犯罪後，尚
    未經有偵查權限之公務員發覺前，即主動打電話向勤務指揮
    中心報案，並向據報前往處理之員警表明為肇事人，自首而
    接受裁判。
二、案經臺中縣警察局第三分局報告臺灣臺中地方法院檢察署檢
    察官據報相驗後偵查起訴。
    理    由
一、訊據被告甲○○對於上開時、地駕駛營業大客車，因超速及
    未注意車前狀況，因而與蔣雯婷騎駕之機車擦撞，導致被害
    人蔣雯婷死亡等事實，並不爭執。惟辯稱：伊沒有闖紅燈云
    云。
二、經查：本件車禍之目擊證人謝泳沛於本院審理時已證稱：「
    （案發當時）我在場。我是從進德北路由北往南，在精武路
    路口等紅燈，綠燈之後我牽腳踏車準備過馬路，過三分之二
    時，聽到身後有碰撞聲，我過了精武路口後，號誌才變成閃
    黃燈，我通過路口時，我的行向是綠燈。‧‧‧，之後才看
    到在我右後方發生事故。被告大客車的行向是從我的左後方
    往右後方行進。被害人機車是和我對向行駛，要左轉精武路
    。（問：照你的描述，被告應該是闖紅燈？）是的。當時被
    告大客車上有載士兵，要到車站搭車，車禍後，士兵有下來
    ，也說被告闖紅燈等語甚詳（被告、被害人及證人之行向相
    關位置位置，詳見本院卷審判筆錄後附之電子地圖）。核與
    證人謝泳沛於案發當日，由員警為伊製作之交通事故談話紀
    綠所陳述之內容相符（見95年相字第1956號卷第15頁）。且
    本件經檢察官送請臺灣省臺中市區車輛行車事故鑑定委員會
    鑑定果，亦同此見解，有該委員會96年3月12日台中市96003
    2號分析意見書1份在卷足參（見同上偵查卷第59頁）。至於
    本院依職權將上開鑑定意見送請覆議結果，臺灣省車輛行車
    事故覆議鑑定委員會固以：本件因輕機車駕駛人蔣君業已死
    亡，僅有遊覽車駕駛人劉君稱行進方向為綠燈之一方供詞，
    依現有跡證資料無法研判確認熟方未遵守號誌指示（闖紅燈
    ），有該委員會96年7月17日府覆議字第0966202051號函1份
    存卷可按。惟該覆議之鑑定意見，既未就目擊證人謝泳沛之
    說詞予以考量，前後兩次鑑定意見，自以臺灣省臺中市區車
    輛行車事故鑑定委員會之鑑定結果為何信。被告辯稱並末闖
    紅燈云云，顯係為圖減輕責任之說詞，不足採信。
三、另被害人蔣雯婷因本件車禍事故死亡之事實，亦經臺灣臺中
    地方法院檢察署檢察官督同檢驗員相驗屬實，製有相驗筆錄
    、驗斷書、相驗屍體證明書在卷可佐。按行車速度，依速限
    標誌之規定；又車輛行駛時，駕駛人應注意車前狀況，隨時
    採取必要之安全措施；另汽車行經交叉路口，其行進應遵守
    燈光號誌或交通指揮人員之指揮，道路交通安全規則第93條
    第1項、第94條第3項、第102條第1項第1款分別訂有明文。
    被告駕車自應注意上述道路交通安全規則，且依當時天候路
    況，又無不能注意之情形，竟疏末注意及此，以致肇事，致
    被害人受傷死亡，被告應有過失。又被告因其違規駕車行為
    ，對於騎車行經上開肇事路段之被害人，製造法所不容許之
    風險，並且該風險在具體事件歷程中實現，而導致被害人受
    傷死亡之構成要件結果發生，該傷害結果顯可歸責於被告，
    堪認被告過失駕駛行為與被害人受傷死亡結果間，顯有相當
    因果關係。此外，復有道路交通事故現場圖、道路交通事故
    調查報告表(一)、(二)、診斷證明書各1 份附卷可稽。本件被告
    過失致死犯行，堪以認定。
四、按刑法上所謂業務，係指個人基於其社會地位繼續反覆所執
    行之事務，其主要部分之業務固不待論，即為完成主要業務
    所附隨之準備工作與輔助事務，亦應包括在內（最高法院71
    年臺上字第1550號判例意旨參照）。又汽車駕駛人之駕駛工
    作，乃隨時可致他人身體生命於危險之行為，並係具有將該
    行為繼續，反覆行使之地位之人。因此應有經常注意俾免他
    人於危險之特別注意義務，故其駕駛車輛本屬其社會活動之
    一，在社會上有其特殊之屬性（地位），其本於此項屬性（
    地位）而駕車，自屬基於社會生活上之地位而反覆執行事務
    ，因之，在此地位之駕車，不問其目的為何，均應認其係業
    務之範圍（最高法院75年臺上字第1685號判例意旨參照），
    亦不因其駕駛時為上班或下班時間而有差別（最高法院92年
    度臺上字第4251號判決意旨參照），也不問其駕車時間、目
    的及車輛種類（大、小、客、貨車）而有異（最高法院96年
    度臺上字第1313號判決意旨參照）。查被告甲○○平日以駕
    駛營業大客車為職業，係從事駕駛業務之人，業據被告自白
    在卷，核其所為，係犯刑法第276條第2項之從事業務之人，
    因業務上之過失致人於死罪。又被告於肇事後，在有偵查權
    限之人知悉犯罪人之前，主動打電話向勤指揮中心通報，並
    向據報前往處理之員警表明為肇事人，向警自首並接受裁判
    ，有臺中市政府警察局第三分局處理相驗案件初步調查暨報
    驗書1 份在卷可參，並據證人即到場處理之員警宋屘堂於本
    院審理時證述實屬，核為對於未發覺之罪自首而接受裁判，
    應依刑法第62條前段之規定減輕其刑。爰審酌被告行車未遵
    守交通規則而過失致人於死之行為，雖非如故意行為之惡性
    重大，但被告對於本案車禍之發生，確實具有前揭過失，並
    造成被害人蔣雯婷死亡之悲劇，被害人家屬之精神、心理亦
    因之受嚴重創傷，內心之悲痛、遺憾，經久難以平息、彌補
    ；被告之過失程度、肇事之情節；及被告犯罪後僅坦承部分
    犯行，且尚未與被害人家屬達成和解等一切情狀，量處如主
    文所示之刑。
五、又被告所犯業務過失致死罪，因其犯罪時間在96年4月24 日
    以前，合於中華民國96年罪犯減刑條例第2條第1項第3款之
    減刑條件，應減其刑期二分之一。
據上論斷，應依刑事訴訟法第299條第1項前段，刑法第276條第2
項、第62條前段、刑法施行法第1條之1第1項、第2項前段，中華
民國96年罪犯減刑條例第2條第1項第3款、第7條，判決如主文。
中　　華　　民　　國　　96　　年　　12　　月　　14　　日
                  刑事第六庭  審判長法官  洪俊誠
                                    法官  唐敏寶
                                    法官  高英賓
上正本證明與原本無異。
如不服本判決，應於收受送達後10日內向本院提出上訴書狀（應
敘述具體理由並附繕本）。
上訴書狀如未敘述理由，應於上訴期間屆滿後20日內補提理由書
於本院。
                                  書記官  司立文
中　　華　　民　　國　　96　　年　　12　　月　　14　　日
附錄論罪科刑法條：
中華民國刑法第276條
因過失致人於死者，處2年以下有期徒刑、拘役或2千元以下罰金
。
從事業務之人，因業務上之過失犯前項之罪者，處5 年以下有期
徒刑或拘役，得併科3千元以下罰金。
